ACORDAO-COMPLETO-2410513

ACÓRDÃO 12350/2020 ATA 39/2020 - PRIMEIRA CÂMARA

VISTOS, relatados e discutidos estes autos de processo de contas anuais da Caixa de Financiamento Imobiliário da Aeronáutica (CFIAe) , relativo ao exercício de 2018,
ACORDAM os Ministros do Tribunal de Contas da União, reunidos em Sessão da Primeira Câmara, ante as razões expostas pelo Relator, em:
9.1. julgar, com fundamento nos arts. 1º, inciso I, 16, inciso I, 17 e 23, inciso I, da Lei 8.443/1992 c/c os arts. 1º, inciso I, 207 e 214, inciso I, do Regimento Interno/TCU, regulares as contas do Srs. Élcio Picchi (CPF XXX.608.408-XX) , Manoel Andrade Rebelo (CPF XXX.538.517-XX) e Marco Aurélio Gonçalves Mendes (CPF XXX.425.758-XX) , dando-lhes quitação plena;
9.2. determinar, com fulcro no art. 43, inciso I, da Lei 8.443/1992, ao Centro de Controle Interno da Aeronáutica para que conste informações nos próximos relatórios de auditoria anual de contas da Caixa de Financiamento Imobiliário da Aeronáutica sobre:
9.2.1. a aprovação do quadro de pessoal da CFIAe constante do Processo 67011.000214/2020-80 e como foram realizadas as últimas contratações de pessoal, se através de movimentação de servidores de outros órgãos públicos, nos termos da Portaria 193/2018 - Ministério do Planejamento, Desenvolvimento e Gestão, ou se através de concurso público; 
9.2.2. o resultado das medidas adotadas, através dos Processos 67011.000838/2019-63 e 60582.000087/2019-61, com vistas à regularização da situação dos militares da ativa alocados na CFIAe e à adequação das normas vigentes no que tange à Prestação de Tarefa por Tempo Certo;
9.3. dar ciência à Caixa de Financiamento Imobiliário da Aeronáutica sobre as seguintes impropriedades, a fim de que sejam evitadas no futuro:
9.3.1. ausência de atualização anual e incompletude do Plano de Gestão de Riscos, pois apenas aborda os riscos relacionados aos objetivos estratégicos; 
9.3.2 ausência da avaliação dos reflexos da desoneração da folha de pagamento nos contratos com a Administração Pública Federal, conforme determinação constante nos itens 9.2 e 9.3 do Acórdão 2859/2013-TCU-Plenário (item 9.3 do Acórdão 671/2018-TCU-Plenário, TC Processo 013.515/2013-6) , contrariando as orientações estabelecidas no Sistema de Prestação de Contas (e-Contas) ;
9.4. recomendar à Caixa de Financiamento Imobiliário da Aeronáutica a realização de estudo prévio do mercado imobiliário da região com vistas a assegurar a viabilidade econômico-financeira dos seus empreendimentos;
9.5. considerar atendidas as determinações constantes dos subitens 1.7.1.1.1, 1.7.1.1.2 e 1.7.1.1.3 do Acórdão 92/2018-TCU-Segunda Câmara, relatoria do Ministro André Luís de Carvalho, prolatado no TC Processo 028.155/2017-3, que trata das contas da CFIAe relativas ao exercício de 2016;  
9.6. dar ciência deste acórdão aos responsáveis e à Caixa de Financiamento Imobiliário da Aeronáutica (CFIAe) ; e
9.7. arquivar os presentes autos.

Prestação de Contas Ordinária de Caixa de Financiamento Imobiliário da Aeronáutica relativa ao Exercício Financeiro de 2018

Primeira Câmara

Caixa de Financiamento Imobiliário da Aeronáutica (CFIAe).

3. Responsáveis: Elcio Picchi (XXX.608.408-XX); Manoel Andrade Rebelo (XXX.538.517-XX); Marco Aurélio Gonçalves Mendes (XXX.425.758-XX).

13.1. Ministros presentes: Walton Alencar Rodrigues (Presidente), Benjamin Zymler e Bruno Dantas.
13.2. Ministro-Substituto convocado: Marcos Bemquerer Costa.
13.3. Ministros-Substitutos presentes: Augusto Sherman Cavalcanti (Relator) e Weder de Oliveira.

AUGUSTO SHERMAN

Adoto, como relatório, excerto da instrução vazada à peça 22 destes autos, anuída pelo dirigente da Secretaria de Controle Externo da Defesa Nacional e da Segurança Pública - SecexDefesa (peça 23) , e, em quota singela, pelo MP/TCU (peça 24) :
"INTRODUÇÃO
1.     	Cuidam os autos de processo de contas anuais da Caixa de Financiamento Imobiliário da Aeronáutica (CFIAe) , relativo ao exercício de 2018.
2.     	O processo de contas foi organizado de forma individual, conforme classificação constante do art. 5º da Instrução Normativa (IN) TCU 63/2010, sendo orientado pelas disposições expressas nas Decisões Normativas (DN) TCU 170 e 172/2018, na Portaria TCU 369/2018 e no Sistema de Prestação de Contas (e-Contas) .
3. 	A unidade prestadora de contas (UPC) foi criada por meio da Lei 6.715/1979, e regulamentada pelo Decreto 84.457/1980 (peça 1, p. 12) . Atualmente a CFIAe é vinculada ao Ministério da Defesa por meio do Comando da Aeronáutica, conforme Decreto nº 8.872/2016, cujo funcionamento é consubstanciado por seu Regimento Interno, aprovado pela Portaria nº 1175/MIN/1987, publicada na Seção I do DOU de 17/12/1987.
4. 	A CFIAe é uma Autarquia Federal de regime especial, integrante do Sistema Financeiro de Habitação (SFH) e um dos instrumentos do governo federal no setor habitacional, com funções de agente financeiro, promotor e assessor, com a missão de proporcionar o acesso à moradia nas condições legalmente estabelecidas a seus beneficiários, ou seja, militares da ativa, reserva, servidores civis e pensionistas da Aeronáutica (peça 1, p. 11-13) .
5. 	Conforme informado no relatório de gestão (RG) , a Força Aérea Brasileira (FAB) sempre buscou proporcionar o apoio à família militar, no entanto, é impossível construir e manter uma quantidade de próprios nacionais residenciais (PNR) , que atenda ao efetivo qualificado. Desta forma, a FAB, por intermédio da CFIAe, busca soluções de abrangência nacional com o incremento de ofertas de imóveis, de modo a atender às demandas, utilizando-se de terrenos da União, ou mesmo dos estados, municípios ou do Distrito Federal, para construção de empreendimentos que permitam à família militar adquirir seu próprio imóvel (peça 1, p. 14) .
6. 	A seguir, informações relativas aos macroprocessos finalísticos da CFIAe (peça 1, p. 14) :
Quadro 1 - Macroprocessos Finalísticos
	Macroprocessos
	Produtos e Serviços
	Principais Clientes
	Subunidades Responsáveis

	MPF 01 - Produção de Unidades Habitacionais
	Construção de Imóveis Residenciais
	Beneficiários do Comando da Aeronáutica (1) 
	Diretoria Executiva e Diretoria Técnica

	MPF 02 - Empréstimos para Pequenas Reformas
	Empréstimos Pessoais
	Beneficiários do Comando da Aeronáutica
	  Diretoria Executiva

	MPF 03 - Financiamento Imobiliário
	Contratos de Financiamento Imobiliários
	Beneficiários do Comando da Aeronáutica
	Diretoria Executiva

	MPF 04 - Manutenção da Solidez Econômico-Financeira
	Controle das Receitas, Despesas e Controle da Inadimplência
	Beneficiários do Comando da Aeronáutica e Instituições Financeiras
	Diretoria Executiva

 (1) São definidos como beneficiários do Comando da Aeronáutica com acesso aos produtos oferecidos pela CFIAe os militares de carreira, na ativa e na inatividade, e os servidores civis de carreira, ativos e inativos, e também os pensionistas, quando instituídos por morte do beneficiário.
7. 	Além dos macroprocessos finalísticos acima, a Autarquia também possui o macroprocesso de apoio chamado Sistema de Informações Gerais (SIG) , que tem como produto o cadastro dos beneficiários, como principais clientes os beneficiários do Comando da Aeronáutica e a Assessoria de Tecnologia da Informação e Divulgação como a subunidade responsável (peça 1, p. 17) .
8. 	Segundo informado no RG, a efetividade da missão da CFIAe depende da conjugação de esforços institucionais com os seus principais parceiros, quais sejam: Ministério da Defesa e Comando da Aeronáutica, com os quais mantém vínculo, Ministério da Economia, Secretaria do Patrimônio da União, Superintendências Regionais do Patrimônio da União, Caixa Econômica Federal e Procuradorias Regionais Federais (peça 1, p. 17) . 
HISTÓRICO
9.	Em instrução anterior (peça 13) , foi identificada a necessidade de promover diligência junto à Caixa de Financiamento Imobiliário da Aeronáutica com vistas a obter esclarecimentos adicionais relativos à não-realização de concurso público e ausência de Plano de Cargos e Carreiras, com o detalhamento de quadro de pessoal e a remuneração dos cargos previstos, bem como à alocação indevida de militares da ativa na Autarquia e à adequação das normas vigentes quanto à Prestação de Tarefa por Tempo Certo, conforme itens 81-84 da referida instrução. 
10.	Em resposta à diligência promovida por esta Secretaria, por meio do Ofício 0685/202-TCU/Seproc, de 20/1/2020 (peça 15) , a CFIAe apresentou as informações e/ou esclarecimentos constantes da peça 21, os quais a seguir serão objeto de análise.
EXAME TÉCNICO
11.	Relativamente à alínea 'a' - aprovação do quadro de pessoal da Autarquia com vistas a regularizar as contratações de seus recursos humanos, priorizando a realização de concurso público -, a CFIAe informou que foi realizado estudo para identificação das necessidades da Autarquia em relação ao seu quadro de pessoal, compatibilizando-o com os cargos previstos no Plano Geral de Cargos do Poder Executivo (PGPE) , instituído pela Lei 11.357/2006 (peça 21, p. 3) .
11.1.	A CFIAe destacou que mencionado estudo, através do Processo 67011.000214/2020-80, foi enviado ao Gabinete da Aeronáutica (Gabaer) , para gestão perante o Ministério da Defesa (MD) , com vistas à redistribuição de vagas disponíveis do Comando da Aeronáutica (Comaer) à CFIAe, tornando desnecessária a criação de novos cargos. E, ainda, que o provimento das vagas decorrentes da mencionada redistribuição será feito, primeiramente, com a movimentação de servidores de outros órgãos públicos, nos termos da Portaria 193/2018 - Ministério do Planejamento, Desenvolvimento e Gestão; e, após, havendo necessidade, serão iniciadas tratativas para a realização de concurso público, conforme o Decreto 9.739/2019 (peça 21, p. 3) .
11.2.	Considerando a informação da CFIAe de que foi realizado estudo para elaboração do seu quadro de pessoal, o qual foi enviado ao Gabaer para adoção das demais medidas necessárias à aprovação; bem como a informação de que esses cargos serão providos, primeiramente, com a movimentação de servidores de outros órgãos públicos e, após, havendo necessidade, a realização de concurso público, entende-se que as providências tomadas foram adequadas para a aprovação do quadro de pessoal e regularização das contratações. Contudo, considera-se adequada determinação ao Centro de Controle Interno da Aeronáutica, com fulcro no art. 43, inciso I da Lei 8.443/1992, para que informe nos próximos relatórios de auditoria anual de contas sobre a aprovação do quadro de pessoal da CFIAe e como foram feitas as últimas contratações de pessoal, se através de movimentação de servidores de outros órgãos públicos, nos termos da Portaria 193/2018 - Ministério do Planejamento, Desenvolvimento e Gestão, ou se através de concurso público.
12.	Em relação à viabilização do Plano de Cargos e Carreiras da Autarquia, especificando o Quadro de Pessoal  (alínea 'b') , a Autarquia informou que, em consonância com os arts. 1º e 3º da Lei 11.357/2006, os cargos das autarquias, inclusive as de regime especial, estão submetidas ao Plano Geral de Cargos do Poder Executivo, e, asseverou que, dessa forma, o quadro de pessoal que vier a ser aprovado terá como parâmetro o referido plano sem necessidade de plano de carreira específico. Sendo assim, considera-se suficiente a informação encaminhada e desnecessária qualquer medida adicional.
13.	Quanto à regularização da situação dos militares da ativa alocados na Autarquia e à adequação das normas vigentes no que tange à Prestação de Tarefa por Tempo Certo  (alínea 'c') , a CFIAe informou que solicitou, por intermédio do Processo 67011.000838/2019-63, ao Gabaer que fizesse gestão junto ao Ministério da Defesa e à Casa Civil da Presidência da República com vistas à alteração do Decreto 84.457/1980, que trata do Regulamento da Caixa de Financiamento Imobiliário da Aeronáutica.
13.1.	A CFIAe informou, ainda, que está em trâmite no Ministério da Defesa o Processo 60582.000087/2019-61 para inclusão de órgãos da administração indireta vinculados ao MD no Decreto 9.088/2017, que dispõe sobre cargos e funções considerados de natureza militar.
13.2.	As informações apresentadas pela CFIAe evidenciam que foram empreendidas iniciativas para a regularização da situação dos militares da ativa alocados na autarquia e adequação das normas vigentes no que tange à Prestação de Tarefa por Tempo Certo, as quais podem ser consideradas satisfatórias. Entretanto, acredita-se oportuna determinação ao Centro de Controle Interno da Aeronáutica, com fulcro no art. 43, inciso I da Lei 8.443/1992, para que informe nos próximos relatórios de auditoria anual de contas acerca do resultado das medidas adotadas, através dos Processos 67011.000838/2019-63 e 60582.000087/2019-61, com vistas à regularização da situação dos militares da ativa alocados na CFIAe e à adequação das normas vigentes no que tange à Prestação de Tarefa por Tempo Certo.
14.	Por fim, cabe registrar que, mediante o Acórdão 92/2018-TCU-Segunda Câmara, relatoria do Ministro André Luís de Carvalho (TC Processo 028.155/2017-3) , o Tribunal julgou as contas da CFIAe, relativas ao exercício de 2016, e fez determinações à Autarquia em razão de falhas no atendimento no relatório de gestão às disposições do Sistema e-Contas, a seguir transcritas:
	(...) 
	1.7. Determinar:
	1.7.1. à Caixa de Financiamento Imobiliário da Aeronáutica que:
1.7.1.1. se abstenha de incorrer nas falhas detectadas nestes autos, diante da ausência de atendimento no relatório de gestão às disposições do Sistema e-Contas, e, assim, adote as providências necessárias para corrigir as seguintes falhas:
1.7.1.1.1. não contextualização das razões pelas quais o sistema de informações de custos não foi adotado como o principal sistema de apuração de custos no exercício;
1.7.1.1.2. ausência das notas explicativas nas demonstrações contábeis exigidas pela Lei nº 4.320, de 1964; e
1.7.1.1.3. ausência da visão geral sobre as recomendações feitas pelo OCI no exercício de referência das contas, informando a quantidade de recomendações recebidas em comparação com a quantidade atendida.
	(...) 
14.1.	Os esclarecimentos relativos às determinações constantes dos subitens 1.7.1.1.1 e 1.7.1.1.2 acima foram analisados e considerados suficientes conforme análise constante dos itens 87-89 e 94-96 da instrução anterior (peça 13) . Já a determinação relativa à ausência da visão geral sobre as recomendações feitas pelo OCI (subitem 1.7.1.1.3) não constou da instrução anterior, que a seguir será objeto de análise.
14.2.	Segundo o RG, as recomendações feitas pelo OCI são tratadas pela Assessoria de Auditoria Interna em conjunto com a Assessoria de Controle Interno e demais setores da CFIAe, e, no exercício de 2018, houve uma única recomendação, e, que, em virtude de ter sido de simples solução já foi atendida, não causando nenhum prejuízo ao erário ou à gestão da CFIAe.
14.3. 	Diante da informação de que houve uma única recomendação do Centro de Controle Interno da Aeronáutica (Cenciar) , a qual já foi atendida, tem-se como cumpridas as exigências do Sistema e-Contas quanto à visão geral das recomendações do OCI, e, consequentemente, o Acórdão 92/2018-TCU-Segunda Câmara¿.
CONCLUSÃO
15.	Considerando a análise realizada em instrução anterior (peça 13) , as informações e/ou esclarecimentos apresentados pela Autarquia em atendimento à diligência acerca das constatações do OCI quanto à gestão de pessoas e a opinião do Centro de Controle Interno da Aeronáutica, propõe-se julgar regulares as contas dos Srs. Élcio Picchi, Manoel Andrade Rebelo e Marco Aurélio Gonçalves Mendes, dando-lhes quitação plena, nos termos dos artigos 16, inciso I, e 17 da Lei 8.443/1992, c/c o artigo 207 do Regimento Interno do TCU, uma vez que suas contas lograram demonstrar a exatidão dos demonstrativos contábeis, a legalidade, a legitimidade, a economicidade, a eficácia, a eficiência e a efetividade de sua gestão.
16.	Contudo, entende-se, nos termos da instrução anterior (peça 13) , apropriada proposta de recomendação e ciência à CFIAe (itens 32, 50 e 104) e de determinação ao Centro de Controle Interno da Aeronáutica, conforme subitens 11.2 e 13.2 desta instrução. 
17.	Por fim, cabe registrar que as determinações encaminhadas à CFIAe através do Acórdão 92/2018-TCU-Segunda Câmara, relatoria do Ministro André Luís de Carvalho, podem ser consideradas como atendidas, conforme análise constante dos itens 87-89 e 94-96 da instrução anterior (peça 13) e do item 14 acima. 
PROPOSTA DE ENCAMINHAMENTO
18.	Diante do exposto, submetem-se os autos à consideração superior, propondo:
 a) com fundamento nos arts. 1º, inciso I, 16, inciso I, 17 e 23, inciso I, da Lei 8.443/1992 c/c os arts. 1º, inciso I, 207 e 214, inciso I, do Regimento Interno/TCU, que sejam julgadas regulares as contas do Srs. Élcio Picchi (CPF XXX.608.408-XX) , Manoel Andrade Rebelo (CPF XXX.538.517-XX) e Marco Aurélio Gonçalves Mendes (CPF XXX.425.758-XX) , dando-lhes quitação plena;
 b) recomendar à Caixa de Financiamento Imobiliário da Aeronáutica a realização de estudo prévio do mercado imobiliário da região com vistas a assegurar a viabilidade econômico-financeira dos seus empreendimentos;
c) dar ciência à Caixa de Financiamento Imobiliário da Aeronáutica sobre as seguintes impropriedades, a fim de que sejam evitadas no futuro:
c.1) ausência de atualização anual e incompletude do Plano de Gestão de Riscos, pois apenas aborda os riscos relacionados aos objetivos estratégicos;
c.2) ausência da avaliação dos reflexos da desoneração da folha de pagamento nos contratos com a Administração Pública Federal, conforme determinação constante nos itens 9.2 e 9.3 do Acórdão 2859/2013-TCU-Plenário (item 9.3 do Acórdão 671/2018-TCU-Plenário, TC Processo 013.515/2013-6) , contrariando as orientações estabelecidas no Sistema de Prestação de Contas (e-Contas) ;
	d) determinar, com fulcro no art. 43, inciso I da Lei 8.443/1992, ao Centro de controle Interno da Aeronáutica para que conste informações nos próximos relatórios de auditoria anual de contas da Caixa de Financiamento Imobiliário da Aeronáutica sobre:
	d.1) a aprovação do quadro de pessoal da CFIAe constante do Processo 67011.000214/2020-80 e como foram realizadas as últimas contratações de pessoal, se através de movimentação de servidores de outros órgãos públicos, nos termos da Portaria 193/2018 - Ministério do Planejamento, Desenvolvimento e Gestão, ou se através de concurso público; 
	d.2) o resultado das medidas adotadas, através dos Processos 67011.000838/2019-63 e 60582.000087/2019-61, com vistas à regularização da situação dos militares da ativa alocados na CFIAe e à adequação das normas vigentes no que tange à Prestação de Tarefa por Tempo Certo;
	e) considerar atendidas as determinações constantes dos subitens 1.7.1.1.1, 1.7.1.1.2 e 1.7.1.1.3 do Acórdão 92/2018-TCU-Segunda Câmara, relatoria do Ministro André Luís de Carvalho, prolatado no TC Processo 028.155/2017-3, que trata das contas da CFIAe relativas ao exercício de 2016; e                
 f) dar ciência à Caixa de Financiamento Imobiliário da Aeronáutica do acórdão que vier a ser proferido, destacando que o inteiro teor da deliberação, incluindo relatório e voto, pode ser consultado no endereço www.tcu.gov.br/acordaos."
	É o relatório.

não há.

Subprocurador-Geral Paulo Soares Bugarin.

PRESTAÇÃO DE CONTAS ANUAIS DA CAIXA DE FINANCIAMENTO IMOBILIÁRIO DA AERONÁUTICA (CFIAE), RELATIVO AO EXERCÍCIO DE 2018. IMPROPRIEDADES APONTADAS PELO CENTRO DE CONTROLE INTERNO DA AERONÁUTICA (CENCIAR). CONTAS REGULARES. CIÊNCIA.

PRESTAÇÃO DE CONTAS (PC)

Secretaria de Controle Externo da Defesa Nacional e da Segurança Pública (SecexDefesa).

Cuidam os autos de processo de contas anuais da Caixa de Financiamento Imobiliário da Aeronáutica (CFIAe) , relativo ao exercício de 2018.
A CFIAe é uma Autarquia Federal de regime especial, integrante do Sistema Financeiro de Habitação (SFH) e um dos instrumentos do governo federal no setor habitacional, com funções de agente financeiro, promotor e assessor, com a missão de proporcionar o acesso à moradia nas condições legalmente estabelecidas a seus beneficiários, ou seja, militares da ativa, reserva, servidores civis e pensionistas da Aeronáutica (peça 1, p. 11-13) .
Na instrução inicial da unidade técnica deste Tribunal (peça 13) , foi identificada a necessidade de promover diligência junto à Caixa de Financiamento Imobiliário da Aeronáutica com vistas a obter esclarecimentos adicionais relativos a não-realização de concurso público e ausência de Plano de Cargos e Carreiras, com o detalhamento de quadro de pessoal e a remuneração dos cargos previstos, bem como à alocação indevida de militares da ativa na Autarquia e à adequação das normas vigentes quanto à Prestação de Tarefa por Tempo Certo, conforme itens 81-84 da referida instrução.
Considerando as informações e esclarecimentos apresentados pela Autarquia em atendimento à diligência (peça 21) e a análise realizada pela unidade técnica na instrução da peça 13, a Secretaria de Controle Externo da Defesa Nacional e da Segurança Pública (SecexDefesa) concluiu que a CFIAe logrou demonstrar a exatidão dos demonstrativos contábeis, a legalidade, a legitimidade, a economicidade, a eficácia, a eficiência e a efetividade de sua gestão.
Diante disso, a unidade instrutiva se manifestou pela regularidade das contas dos gestores responsáveis, dando-lhes quitação plena, nos termos dos artigos 16, inciso I, e 17, da Lei 8.443/1992, c/c o artigo 207 do Regimento Interno do TCU (peça 22, p. 2-4) .
O Ministério Público junto ao TCU avalizou essa proposta (peça 24) .
Acolho o encaminhamento proposto pela unidade técnica, a qual teve a anuência do representante do Parquet especial, cuja análise adoto como parte das minhas razões de decidir.
Em relação à diligência promovida pela SecexDefesa, cabem as considerações seguintes.
Relativamente à alínea "a" do ofício de diligência - aprovação do quadro de pessoal da Autarquia com vistas a regularizar as contratações de seus recursos humanos, priorizando a realização de concurso público -, considerando a informação da CFIAe de que foi realizado estudo para elaboração do seu quadro de pessoal, o qual foi enviado ao Gabinete da Aeronáutica (Gabaer) para adoção das demais medidas necessárias à aprovação; bem como a informação de que esses cargos serão providos, primeiramente, com a movimentação de servidores de outros órgãos públicos e, após, havendo necessidade, a realização de concurso público, consoante à conclusão da unidade técnica, entendo que as providências tomadas foram adequadas para a aprovação do quadro de pessoal e regularização das contratações. Contudo, considero adequada determinação ao Centro de Controle Interno da Aeronáutica, com fulcro no art. 43, inciso I, da Lei 8.443/1992, para que informe nos próximos relatórios de auditoria anual de contas sobre a aprovação do quadro de pessoal da CFIAe e como foram feitas as últimas contratações de pessoal, se através de movimentação de servidores de outros órgãos públicos, nos termos da Portaria 193/2018 - Ministério do Planejamento, Desenvolvimento e Gestão, ou se através de concurso público.
Em relação à viabilização do Plano de Cargos e Carreiras da Autarquia, especificando o Quadro de Pessoal (alínea "b" do ofício de diligência) , a Autarquia informou que, em consonância com os arts. 1º e 3º da Lei 11.357/2006, os cargos das autarquias, inclusive as de regime especial, estão submetidas ao Plano Geral de Cargos do Poder Executivo, e asseverou que, dessa forma, o quadro de pessoal que vier a ser aprovado terá como parâmetro o referido plano sem necessidade de plano de carreira específico. Sendo assim, considero suficiente a informação encaminhada e desnecessária qualquer medida adicional.
Quanto à regularização da situação dos militares da ativa alocados na Autarquia e à adequação das normas vigentes no que tange à Prestação de Tarefa por Tempo Certo (alínea "c" do ofício de diligência) , a CFIAe assim solicitou, por intermédio do Processo 67011.000838/2019-63, ao Gabaer que fizesse gestão junto ao Ministério da Defesa e à Casa Civil da Presidência da República com vistas à alteração do Decreto 84.457/1980, que trata do Regulamento da Caixa de Financiamento Imobiliário da Aeronáutica. Mencionou, ainda, que está em trâmite no Ministério da Defesa o Processo 60582.000087/2019-61 para inclusão de órgãos da administração indireta vinculados ao MD no Decreto 9.088/2017, que dispõe sobre cargos e funções consideradas de natureza militar.
Desse modo, observo que as informações apresentadas pela CFIAe evidenciam que foram empreendidas iniciativas para a regularização da situação dos militares da ativa alocados na autarquia e adequação das normas vigentes no que tange à Prestação de Tarefa por Tempo Certo, as quais podem ser consideradas satisfatórias. Entretanto, considero oportuna determinação ao Centro de Controle Interno da Aeronáutica, com fulcro no art. 43, inciso I, da Lei 8.443/1992, para que informe nos próximos relatórios de auditoria anual de contas acerca do resultado das medidas adotadas, através dos Processos 67011.000838/2019-63 e 60582.000087/2019-61, com vistas à regularização da situação dos militares da ativa alocados na CFIAe e à adequação das normas vigentes no que tange à Prestação de Tarefa por Tempo Certo.
Ainda, nos termos da instrução à peça 13 (parágrafos 32, 50 e 104) , considero apropriada a proposta de recomendação à CFIAe de que elaboração de projeto dos empreendimentos seja precedida da realização de estudo do mercado imobiliário da região com vistas a assegurar a viabilidade econômico-financeira dos seus empreendimentos, evitando a ocorrência de prejuízos de qualquer natureza; bem como as propostas de ciência à Autarquia das ocorrências relativas à ausência de  atualização anual do Plano de Gestão de Riscos e de sua incompletude, pois apenas aborda os riscos relacionados aos objetivos estratégicos, bem como à ausência de atendimento das disposições do Sistema e-Contas, uma vez que a Autarquia não constou do seu RG item específico relativo à avaliação dos reflexos da desoneração da folha de pagamento no contratos com a Administração Pública Federal.
Por fim, cabe registrar que as determinações encaminhadas à CFIAe através do Acórdão 92/2018-TCU-Segunda Câmara, relatoria do Ministro André Luís de Carvalho, podem ser consideradas como atendidas, conforme análise empreendida pela SecexDefesa (peça 13, p.14-15; peça 22, p.3-4) .
Assim, considerando as análises realizadas pela unidade técnica e pelo Ministério Público de Contas junto ao TCU, proponho sejam julgadas regulares as contas dos Srs. Élcio Picchi, Manoel Andrade Rebelo e Marco Aurélio Gonçalves Mendes, dando-lhes quitação plena, nos termos dos artigos 16, inciso I, e 17, da Lei 8.443/1992, c/c o artigo 207 do Regimento Interno do TCU.
Ante o exposto, manifesto-me por que o Tribunal aprove o acórdão que ora submeto à deliberação deste Colegiado.
TCU, Sala das Sessões Ministro Luciano Brandão Alves de Souza, em 3 de novembro de 2020.
AUGUSTO SHERMAN CAVALCANTI 
Relator